【裁判字號】    97,訴,1863
【裁判日期】    971226
【裁判案由】    違反槍砲彈藥刀械管制條例
【裁判全文】
臺灣臺北地方法院刑事判決            97年度訴字第1863號
公  訴  人  台灣台北地方法院檢察署檢察官
被      告  丙○○
                    （現於台灣新店戒治所執行強制戒治中）
選任辯護人  陳麗玢律師
上列被告因違反槍砲彈藥刀械管制條例案件，經檢察官提起公訴
（97年度偵字第7353號），本院判決如下：
    主  文
丙○○未經許可，持有可發射子彈具有殺傷力之改造手槍，處有
期徒刑參年肆月，併科罰金新台幣陸萬元，罰金如易服勞役，以
新台幣壹仟元折算壹日，扣案之改造手槍（槍枝管制編號000
000000號）壹支、子彈柒顆，均沒收。
    事  實
一、丙○○未經許可，於民國97年3 月19日14時30分許，在台北
    市○○○路欣欣大眾戲院前，自姓名年籍不詳綽號「子正」
    之成年男子處，收受具有殺傷力之仿FN廠半自動手槍1 支（
    槍枝管制編號：000000000 號）、改造子彈10顆，裝於模型
    槍盒內而持有之。旋於同日15時許，返回友人李麗美位在台
    北市中山區○○○路259 巷9 號3 樓之33住處時，在該處1
    樓之電梯口，為警查覺有異而上前盤問，經其同意搜索而查
    獲，並扣得上開具有殺傷力之手槍1 支及子彈10顆。
二、案經台北市政府警察局移送台灣台北地方法院檢察署檢察官
    偵查起訴。
    理  由
一、按被告以外之人於審判外之言詞或書面陳述，除法律有規定
    者外，不得作為證據。被告以外之人於偵查中向檢察官所為
    之陳述，除顯有不可信之情況者外，得為證據。刑事訴訟法
    第159 條第1 項、第159 條之1 第2 項分別定有明文。證人
    乙○○於偵查中向檢察官所為證述，雖係被告以外之人於審
    判外之言詞陳述，為傳聞證據，然其於偵查中向檢察官所為
    證述，業經具結，且本院審酌該言詞陳述係出於證人自由意
    識下所為之陳述，其於偵查中之證詞，亦無顯不可信之情況
    ，依刑事訴訟法第159 條之1 第2 項規定，得採為認定本件
    犯罪事實所憑之證據，合先敘明。
二、訊據被告丙○○固坦承於上開時間持內裝有上開手槍、子彈
    之玩具槍盒子1 個回到李麗美上開住處之事實，惟矢口否認
    有何持有具有殺傷力之槍枝、子彈犯行，辯稱：伊係向真實
    姓名不詳綽號「子正」之人（下稱子正）拿該玩具槍盒子，
    伊不知道還有另外一支槍管，伊都沒有打開過盒子，不知盒
    內有何物，且員警查獲時該玩具槍內係有阻鐵之槍管，是警
    察自己把手槍組裝起來云云。然查：
（一）證人即當日查獲之員警甲○○於本院審理時證稱：「（你
      們看到被告的時候，是否他要進入9 號1 樓電梯口？）應
      該是當天第一次看到他的時候，是他從被搜索的住所下來
      要出去，為什麼我會知道他是從被搜索的住所下來，是因
      為管理室顯示他所使用磁卡是該住所的磁卡，所以我確定
      他是被搜索地方出來，我也有跟監他，大約到兩三百公尺
      處的欣欣大眾戲院樓下，他就跟一個男的在那邊交頭接耳
      ，站在那邊聊很久，聊很久我在那邊停留很久，我就回被
      搜索地那邊，本來他出去的時候身上沒有東西，之後他回
      來大約半個小時到一個小時，他手上就多了一盒子，很明
      顯的是模型槍的盒，我就上前去盤查他。」等語綦詳（本
      院97年12月11日審判筆錄），被告亦不否認於當日在欣欣
      大眾戲院樓下與一男子會面及向該男子拿模型槍盒一情，
      證人甲○○上開證述堪以採信。
（二）證人甲○○復證稱：「（是否於97年3 月19日15時，在台
      北市中山區○○○路259 巷9 號3 樓之33執行搜索？）有
      。（當天在台北市中山區○○○路259 巷9 號1 樓電梯口
      發生什麼事？）是被告手上拿著模型玩具槍的盒子相當明
      顯，他看到我們神色很緊張，被我們攔下來，他要跑掉，
      我們就要求檢視他的盒子是什麼東西，我們有證據顯示他
      是從我們要搜索的住處出來，他就拿出來給我們看。」等
      語（本院97年12月11日審判筆錄），復有扣押物品目錄表
      、台北市政府警察局槍枝初步檢視照片、蒐證照片在卷可
      稽，是被告遭查獲時，模型槍盒內裝有手槍1 支（內有具
      阻鐵之槍管）、已貫通未具阻鐵之槍管1 支、子彈10顆一
      情，可資認定。
（三）被告辯稱不知該盒內裝有上開槍彈，僅知有玩具槍云云。
      惟被告於警詢時供稱：97年3 月19日14時30分左右，我在
      台北市○○○路欣欣大眾戲院前和朋友綽號子正之男子會
      面，子正表示他即將於3 天後入監服刑，但他有一把玩具
      槍很漂亮將贈送給我，並親手將一上印有FBI 模型槍之盒
      子（內有改造FBI 手槍1 把、改造子彈10顆及槍管1 支）
      交給我，但我未打開盒子檢視... ，我要回離約2 百公尺
      處之李麗美現租住處樓下時，隨即被警查獲。我不知子正
      為何將槍、彈贈送給我。我不知子正之真實姓名年籍。子
      正約30餘歲左右，170 多公分，瘦瘦身材，我不知其電話
      號碼，無法和其聯絡，不知他經常出入場所。我和子正是
      在97 年3月15日14時多左右，在台北市○○○路玩具槍店
      內認識，由子正向我搭訕，我們只認識約4 天而已。因97
      年3 月15日14時多左右，在該店內和子正認識時，見他把
      玩同一型玩具槍，我表示很喜歡，他說他家裡有，可送我
      ，就約在今日見面等語（97年3 月20日警詢筆錄，97年度
      偵字第7353號卷第16頁），被告復於偵查中供稱：我是和
      朋友子正約好要去模型店。（你持有的槍彈何來？）是子
      正交給我的，他說他有一支道具槍很漂亮，我有收藏道具
      槍，所以我才和他約要去看看。是97年3 月19日下午2 點
      半左右，子正把模型槍交給我的，並拿子彈給我，叫我試
      試看等語（97年3 月20日偵查筆錄，97年度偵字第7353號
      卷第37頁），又稱：子正是誰，我不太清楚，我和他是在
      一間玩具店認識，認識約4 天。（認識4 天為何要給你模
      型槍？）我們是在玩具槍店認識的。子正要給我的那把玩
      具槍和放在櫥櫃內的是一模一樣的。（子正要去哪個監獄
      服刑？）沒說。（查獲當日你為何會持有該槍、彈？）那
      是放在盒內，我都還沒有碰，他叫我回去裝看看，若合的
      話算我運氣好，不合的話看是要丟掉還是怎樣等語（97年
      4 月24日偵查筆錄，97年度偵字第7353號卷第50頁），則
      依被告所供述，子正確實提到要伊「試試看」、「裝看看
      」、「若合的話算我運氣好」等語，足認被告確實知悉盒
      內之物為需要「試試看」、「裝裝看」之槍枝，另參酌證
      人甲○○前所證述，被告與一男子交談甚久之情觀之，被
      告辯稱不知盒內為何物，顯不足採。
（四）被告雖又辯稱：員警查獲時該玩具槍內係有阻鐵之槍管，
      是警察自己把手槍組裝起來等語。證人即查獲之員警甲○
      ○證稱：查獲當時有兩支槍管，一支有阻鐵，一支是改造
      的，有阻鐵的在槍枝裡面，沒有阻鐵的在槍枝外面。（你
      在送鑑定前，是否將槍身與沒有阻鐵的那支槍管組起來？
      ）這是我們本身要做的，如果沒有改造的槍管在那邊，我
      們就不會認定這支槍可能具有殺傷力，因為旁邊有改造的
      子彈及槍管，我們判斷做的蠻精密的，這支槍管及槍身不
      吻合的話，我們根本就不會送驗，所以我們把它拆卸下來
      裝另支槍管試試看，包括兩支槍管我們都送驗... （你在
      拆卸及裝上沒有阻鐵的那支槍管過程是否很容易？）不會
      很困難，有些人拆的快，有些人拆的慢。（更換槍管時，
      有無遇到什麼問題或困難？）沒有什麼困難。（你是不是
      有詢問你旁邊的同事，這槍管如何更換？）換槍管時會問
      一下，看誰比較內行，因為每支槍不一樣。（在你擔任員
      警期間，有就這模型槍更換槍管多少次？）之前沒有過。
      （就你所知更換這種模型槍的槍管，需要何種經驗才可以
      更換？）只要稍微講解一下都會，只要把安全栓拿下來，
      因為每支槍的結構不一樣，我現在也不知道該如何講。（
      如果事先沒有人講解，以你原來的經驗，你是不是會更換
      ？）應該可以，有時候有問題問一下就知道。（如果一般
      的百姓？）如果有當過兵的都會。」等語明確（本院97
      年12月11日審判筆錄），並有查獲現場之槍枝照片3 紙附
      卷可稽。則本件槍枝扣案時，雖置於模型槍盒內，其內置
      之槍管具有阻鐵，而貫通之槍管係在旁，然依卷附照片及
      證人甲○○之證言，僅須簡單拆卸槍管即可組裝完成具有
      殺傷力之槍枝，處於隨時可徒手組裝完成之狀態，而槍枝
      原得自由拆卸或組裝，並不影響槍枝原本功能，此乃槍枝
      結構之特性，為公眾週知之事實。況扣案槍枝自外觀上已
      足判斷係屬手槍，該未具阻鐵之槍管亦同置於該盒內，明
      顯可認係屬槍枝無疑，核與未加組裝之槍枝零件，截然不
      同。本案員警將查獲槍枝更換槍管後，經送內政部警政署
      刑事警察局鑑定結果，扣案槍枝確具有殺傷力，有內政部
      警政署刑事警察局97年4 月21日刑鑑字第0970042652號槍
      彈鑑定書在卷可稽，是員警於上開時地查獲被告時，被告
      所持有之本案槍枝縱然係呈拆解狀態，亦不影響該槍枝係
      屬具有殺傷力槍枝之性質。
（五）而扣案之子彈10顆，經有內政部警政署刑事警察局鑑定結
      果，均係非制式子彈，由金屬彈殼組合金屬彈頭而成，採
      樣3 顆試射，其中2 顆可擊發，認具殺傷力，1 顆無法擊
      發，認不具殺傷力等情，有該局上開鑑定書可憑，則除該
      顆無法擊發之子彈外，被告持有子彈犯行，亦堪認定。綜
      上，本件事證明確，被告犯行洵堪認定。
三、核被告所為，係犯槍砲彈藥刀械管制條例第8 條第4 項之未
    經許可持有可發射子彈具有殺傷力之改造手槍罪及同條例第
    12 條 第4 項之未經許可持有子彈罪。被告以一持有行為，
    涉犯上開二罪，為想像競合犯，應依刑法第55條規定，從一
    重之未經許可持有可發射子彈具有殺傷力之改造手槍罪處斷
    。爰審酌被告犯後矢口否認犯行，毫無悔意及所持有槍彈之
    數量等一切情狀，量處如主文所示之刑，並就罰金刑部分諭
    知易服勞役之折算標準。扣案之仿FN廠半自動手槍1 支（槍
    枝管制編號：000000000 號）具有殺傷力，又扣案之子彈10
    顆中所剩子彈7 顆，可認具有殺傷力，均應依刑法第38條第
    1 項第1 款沒收之。又扣案之子彈2 顆已經試射擊發完畢，
    另1 顆無法擊發，無殺傷力，非屬違禁物，爰不諭知沒收。
四、起訴意旨認被告持有該顆無法擊發之子彈部分犯行，因該子
    彈係無法擊發，是此部分即不構成犯罪，本應就此部分為無
    罪之諭知，惟此部分與前開有罪部分，係想像競合犯之裁判
    上一罪關係，爰不另為無罪之諭知，附此敘明。
據上論斷，依刑事訴訟法第299 條第1 項前段，槍砲彈藥刀械管
制條例第8 條第4 項、第12條第4 項，刑法第11條前段、第55條
、第42條第3 項、第38條第1 項第1 款，判決如主文。
本案經檢察官楊冀華到庭執行職務
中    華    民    國    97    年    12    月    26    日
                  刑事第七庭  審判長法官  高偉文
                              法      官  孫萍萍
                              法      官  林欣苑
上正本證明與原本無異。
如不服本判決應於收受送達後10日內向本院提出上訴書狀，並應
敘述具體理由；其未敘述上訴理由者，應於上訴期間屆滿後20日
內向本院補提理由書（圴須按他造當事人之人數附繕本）「切勿
逕送上級法院」。
                              書  記  官  劉英芬
中    華    民    國    97    年    12    月    30    日
附錄所犯法條
槍砲彈藥刀械管制條例第8條
未經許可，製造、販賣或運輸鋼筆槍、瓦斯槍、麻醉槍、獵槍、
空氣槍或第4 條第1 項第1 款所定其他可發射金屬或子彈具有殺
傷力之各式槍砲者，處無期徒刑或5 年以上有期徒刑，併科新臺
幣1 千萬元以下罰金。
未經許可，轉讓、出租或出借前項所列槍枝者，處5 年以上有期
徒刑，併科新臺幣1 千萬元以下罰金。
意圖供自己或他人犯罪之用，而犯前二項之罪者，處無期徒刑或
7 年以上有期徒刑，併科新臺幣1 千萬元以下罰金。
未經許可，持有、寄藏或意圖販賣而陳列第1 項所列槍枝者，處
3 年以上10年以下有期徒刑，併科新臺幣700 萬元以下罰金。第
1 項至第3 項之未遂犯罰之。
槍砲彈藥刀械管制條例第12條
未經許可，製造、販賣或運輸子彈者，處1 年以上7 年以下有期
徒刑，併科新台幣500 萬元以下罰金。
未經許可，轉讓、出租或出借子彈者，處6 月以上5 年以下有期
徒刑，併科新台幣300 萬元以下罰金。
意圖供自己或他人犯罪之用，而犯前二項之罪者，處3 年以上10
年以下有期徒刑，併科新台幣700 萬元以下罰金。
未經許可，持有、寄藏或意圖販賣而陳列子彈者，處5 年以下有
期徒刑，併科新台幣300 萬元以下罰金。
第1 項至第3 項之未遂犯罰之。


司法院資訊處製作；財團法人民間司法改革基金會備份。
